【裁判字號】    95,上訴,2498
【裁判日期】    951129
【裁判案由】    毒品危害防制條例
【裁判全文】
臺灣高等法院刑事判決                95年度上訴字第2498號
    上  訴  人
    即  被  告  甲○○
上列上訴人因違反毒品危害防制條例案件，不服臺灣基隆地方法
院95年度訴更（二）字第1號，中華民國95年5月29日第一審判決
（起訴案號：臺灣基隆地方法院檢察署94年度偵字第1137號），
提起上訴，本院判決如下：
    主  文
上訴駁回。
    事實及理由
一、本案經本院審理結果，認第一審以上訴人即被告甲○○施用
    第一級毒品，累犯，處有期徒刑7月；又施用第二級毒品，
    累犯，處有期徒刑4月。應執行有期徒刑10月。其認事、用
    法及量刑均無不當，應予維持，並引用第一審判決書記載之
    事實、證據及理由（如附件）。
二、
（一）被告前因施用毒品案件，經法院判處有期徒刑10月確定，
      甫於93年10月31日執行完畢，有本院被告前案紀錄表在卷
      為據，其於有期徒刑執行完畢後，5年以內再故意犯本件
      有期徒刑以上之罪，不論依修正前之刑法第47條，或修正
      後刑法第47條第1項之規定，均構成累犯，故修正後之新
      法對被告並未較為有利，依刑法第2條第1項之規定，應依
      行為時法即修正前刑法第47條，論以累犯，並加重其刑。
（二）被告行為後，刑法第51條經修正，修正前刑法第51條規定
      ：「數罪併罰，分別宣告其罪之刑，依左列各款定其應執
      行者：」其中第5款規定：「宣告多數有期徒刑者，於各
      刑中之最長期以上，各刑合併之刑期以下，定其刑期。但
      不得逾20年。」修正後刑法第51條第5款規定：「宣告多
      數有期徒刑者，於各刑中之最長期以上，各刑合併之刑期
      以下，定其刑期。但不得逾30年。」比較結果，修正後刑
      法並非較有利於行為人，依刑法第2條第1項前段之規定，
      仍應依修正前刑法第51條定被告應執行之刑。
（三）被告行為後刑法第47條、第51條規定雖經修正，業如前述
      ，惟行為後，法律有變更者，依修正前刑法第2條第1項之
      規定，以適用裁判時法為原則，如行為時法有利於行為人
      ，則例外適用行為時法；依修正後刑法第2條第1項規定，
      以適用行為時法為原則，惟如裁判時法有利於行為人，則
      例外適用裁判時法。以往實務見解，認原判決未及比較適
      用新舊法時，上訴後，雖比較結果以舊法有利於行為人，
      而原判決別無其他撤銷事由，仍應由本院以此為由撤銷改
      判。惟修正後之規定係以適用行為時法為原則，因此原判
      決雖未及比較適用，然上訴本院後，經比較新舊法，行為
      後之法律並非較有利於行為人，仍應適用行為時法，則原
      判決適用行為時法即無不當，自不構成撤銷理由，併予敘
      明。
三、被告上訴雖未具理由，惟其於原審既已坦承犯行不諱，故其
    上訴應係主張原審量刑過重。惟查，原判決已於理由欄第二
    項、（二）詳細說明被告構成累犯，依法應加重其刑，並審
    酌被告犯罪之動機、吸食次數、曾有施用毒品之前科仍不知
    戒除，惟犯罪後坦承犯行、態度良好，且所犯之施用毒品犯
    行乃戕害自己身心健康，並未危及他人等一切情狀，就施用
    第一級毒品，累犯部分，量處被告有期徒刑7月；就施用第
    二級毒品，累犯部分，量處被告有期徒刑4月，並定其應執
    行有期徒刑10月。原判決就量刑輕重既已論敘綦詳，是被告
    上訴主張原審量刑過重，指摘原判決不當，為無理由，應予
    駁回。
四、被告經合法傳喚，無正當理由不到庭，爰不待其陳述逕行判
    決。
據上論斷，應依刑事訴訟法第373條、第368條、第371條，判決
如主文。
本案經檢察官沈明彥到庭執行職務。
中    華    民    國    95    年    11    月    29    日
                  刑事第八庭審判長法  官  鄭文肅
                                  法  官  江國華
                                  法  官  楊炳禎
以上正本證明與原本無異。
施用第一級毒品部分如不服本判決，應於收受送達後10日內向本
院提出上訴書狀，其未敘述上訴之理由者並得於提起上訴後10日
內向本院補提理由書（均須按他造當事人之人數附繕本）。
施用第二級毒品部分不得上訴。
                                  書記官  廖素花
中    華    民    國    95    年    11    月    30    日
附錄本案論罪科刑法條全文
毒品危害防制條例第10條
施用第一級毒品者，處 6 月以上 5 年以下有期徒刑。
施用第二級毒品者，處 3 年以下有期徒刑。
附件：
【裁判字號】 95 , 訴更(二) , 1
【裁判日期】 950529
【裁判案由】 毒品危害防制條例
【裁判全文】
臺灣基隆地方法院刑事判決           95年度訴更(二)字第1號
公  訴  人  臺灣基隆地方法院檢察署檢察官
被      告  甲○○
上列被告因毒品危害防制條例案件，經檢察官提起公訴（94年度
偵字第1137號），由本院於中華民國94年6月22日為第一審判決
（94年度訴字第450號），因檢察官提起上訴，經臺灣高等法院
於94年8月11日撤銷發回更為審理（94年度上訴字第2444號），
本院於中華民國95年1月27日更為第一審判決（94年度訴更 (一)
字第2號），復因檢察官提起上訴，再經臺灣高等法院於95年3月
20日撤銷發回更為審理（95年度上訴字第942號），本院判決如
下：
    主  文
甲○○施用第一級毒品，累犯，處有期徒刑柒月；又施用第二級
毒品，累犯，處有期徒刑肆月。應執行有期徒刑拾月。
    事  實
一、甲○○前因施用毒品案件，經觀察、勒戒後，認有繼續施用
    毒品之傾向，經裁定令入戒治處所施以強制戒治，於民國（
    下同）88年7月1日期滿執行完畢，由臺灣臺北地方法院檢察
    署檢察官以88年度戒毒偵字第48號為不起訴處分確定。復因
    施用第1級、第2級毒品，經本院裁定送強制戒治（93年1月9
    日因法律修正停止戒治），於93年5月14日執行期滿，並經
    臺灣基隆地方法院檢察署檢察官提起公訴，嗣於92年7月14
    日，由本院以92年度訴字第141號判決判處有期徒刑10月確
    定，甫於93年10月31日執行完畢。詎其強制戒治執行完畢釋
    放後，猶未戒除毒癮，復於94年4月14日某時，在台北縣瑞
    芳鎮○○街203號住處，以玻璃球燒烤方式，先施用第二級
    毒品安非他命，再施用第一級毒品海洛因，為警於同年4月
    15日晚上6時許，在臺北縣瑞芳鎮○○路41號查獲。經警方
    採集其尿液送驗，結果呈海洛因之嗎啡陽性反應、甲基安非
    他命陽性反應，而悉上情。
二、案經基隆市警察局第二分局報告臺灣基隆地方法院檢察署檢
    察官偵查起訴。
    理  由
壹、程序事項
一、按修正毒品危害防制條例就施用毒品者，祇於「初犯」及「
    五年後再犯」二種情形，有其追訴條件之限制，即須於初犯
    經觀察、勒戒或強制戒治釋放後，五年內均無施用毒品之行
    為，始能認其前所實施之觀察、勒戒或強制戒治已足遮斷毒
    癮，而得於五年後再犯時，再予適用初犯之規定，重行觀察
    、勒戒等程序。倘五年內已經再犯，被依法追訴處罰，縱其
    第三次（或第三次以上）施用毒品之時間在初犯釋放五年以
    後，即與「五年後再犯」之情形有別，且因已於「五年內再
    犯」，顯見其再犯率甚高，原實施觀察、勒戒或強制戒治，
    已無法收其實效，而無五年戒斷期之存在，自無再經觀察、
    勒戒及強制戒治之必要，應由檢察官逕行起訴（95年度台非
    字第59號、第65號判例意旨參照）。
二、查本件被告甲○○所犯者非為死刑、無期徒刑、最輕本刑為
    3年以上有期徒刑之罪或高等法院管轄第一審案件，其於準
    備程序進行中，先就被訴事實為有罪之陳述，經告知其簡式
    審判程序之旨，並聽取公訴人、被告之意見後，本院業已依
    刑事訴訟法第273條之1第1項之規定，裁定由受命法官獨任
    以簡式審判程序進行本案之審理。
貳、實體事項
一、上揭事實，業據被告於本院於準備及審理程序時供承不諱，
    而被告於94年4月15日為警查獲後所採集之尿液檢體，經送
    請臺灣尖端先進生技醫藥股份有限公司檢驗，結果呈海洛因
    之嗎啡陽性反應（由於海洛因在人體內會代謝成嗎啡，因此
    涉嫌海洛因之吸食者，係檢驗其尿液中之嗎啡反應）、甲基
    安非他命陽性反應，有該公司94年4月29日濫用藥物檢驗報
    告1 紙附卷可稽，足見被告自白施用第一級毒品海洛因、第
    二級毒品安非他命之情節，與事實相符，應可採信。又被告
    前因施用毒品案件，經觀察、勒戒後，認有繼續施用毒品之
    傾向，經裁定送強制戒治，於88年7月1日期滿執行完畢，由
    臺灣臺北地方法院檢察署檢察官以88年度戒毒偵字第48號為
    不起訴處分確定，復因施用第1級、第2級毒品，經本院裁定
    送強制戒治，於93年5月14日執行戒治期滿等情，亦有臺灣
    高等法院被告前案紀錄表在卷足佐。綜上所陳，本案事證明
    確，被告於強制戒治執行完畢後，5年以內再犯施用毒品之
    犯行，堪可認定，應依法論科。
二、論罪科刑：
(一)查海洛因、安非他命分別係毒品危害防制條例所列管之第一
    級、第二級毒品，此為該條例第2條第2項第1款、第2款所明
    定；又犯毒品危害防制條例第10條施用毒品之罪者，檢察官
    應聲請法院裁定，令被告入勒戒處所觀察、勒戒，經觀察、
    勒戒後，無繼續施用毒品之傾向者，應即釋放，並由檢察官
    為不起訴處分，有繼續施用毒品之傾向者，則由檢察官先聲
    請法院裁定令入戒治處所施以強制戒治，俟強制戒治期滿，
    再行釋放，並由檢察官為不起訴處分；而依前開規定觀察勒
    戒或強制戒治執行完畢釋放後，5年內再犯施用毒品之罪者
    ，檢察官應依法追訴，毒品危害防制條例第20條第1項、第2
    項、第23條第2項分別定有明文。
(二)核被告於強制戒治執行完畢後，5年以內再犯施用第一級毒
    品海洛因、第二級毒品安非他命之行為，係犯毒品危害防制
    條例第10條第1項之施用第一級毒品罪、同條第2項之施用第
    二級毒品罪。被告持有第一級毒品海洛因、第二級毒品安非
    他命之低度行為，應為施用毒品之高度行為所吸收，均不另
    論罪。又被告所犯上開二罪，犯意各別，行為互殊，應予分
    論併罰。查被告前曾受如事實欄所載有期徒刑之執行，此有
    臺灣高等法院被告前案紀錄表附卷可考，其於有期徒刑執行
    完畢後5年以內，再犯本件最重本刑為有期徒刑以上之刑之
    罪，為累犯，應遞予加重其刑。本院審酌被告犯罪之動機、
    吸食次數、曾有施用毒品之前科仍不知戒除，惟犯罪後坦承
    犯行、態度良好，且所犯之施用毒品犯行乃戕害自己身心健
    康，並未危及他人等一切情狀，分別量處如主文所示之刑，
    並定其應執行之刑。
據上論斷，應依刑事訴訟法第273條之1第1項、第284條之1、第
299條第1項前段，毒品危害防制條例第10條第1項、第2項，刑法
第11條前段、第47條、第51條第5款，判決如主文。
本案經檢察官李辛茹到庭執行職務。
中    華    民    國    95    年    5     月    29    日
                  刑事第二庭法  官  陳伯厚
以上正本證明與原本無異。
對於本件判決如有不服，應於收受送達後10日內，向本院提出上
訴書狀，上訴於臺灣高等法院，並按他造當事人之人數附具繕本
。
中    華    民    國    95    年    5     月    29    日
                            書記官  明祖斌


司法院資訊處製作；財團法人民間司法改革基金會備份。
